【裁判字號】    98,易,1591
【裁判日期】    990519
【裁判案由】    詐欺
【裁判全文】
臺灣高雄地方法院刑事判決              98年度易字第1591號
公  訴  人  臺灣高雄地方法院檢察署檢察官
被      告  丙○○
上列被告因詐欺案件，經檢察官提起公訴（98年度偵字第29312
號），本院判決如下：
    主  文
丙○○幫助犯詐欺取財罪，處有期徒刑參月，如易科罰金，以新
臺幣壹仟元折算壹日。
    事  實
一、丙○○明知詐欺集團之不法份子經常利用他人存款帳戶、提
    款卡、密碼轉帳等方式，獲取不法利益並逃避執法人員之追
    查，且依其社會經驗，應有相當之智識程度可預見將其銀行
    帳戶提款卡及密碼等物交付予不相識之人使用，可能使該帳
    戶被詐欺集團利用作為收受詐欺犯罪所得款項使用，雖尚未
    達於欲使其發生之程度，惟仍基於縱有人以上開金融帳戶作
    為詐欺取財之犯罪工具，亦不違背其本意之幫助詐欺取財之
    未必故意，於民國98年4 月6 日下午3 時許，將其向第一銀
    行路竹分行所申設帳號00000000000 號帳戶之存摺、提款卡
    、密碼，在高雄縣路竹交流道交由「國道一號」客運巴士載
    運至台北縣三重站，提供予某年籍姓名不詳自稱「賀順國際
    公司」員工之成年詐騙集團成員，容任該詐欺集團使用上揭
    金融機構帳戶以遂行犯罪。嗣該詐騙集團取得丙○○提供之
    前開帳戶後，即共同意圖為自己不法之所有，於98年4 月8
    日下午5 時21分許撥打電話予乙○○，向其佯稱：因奇摩拍
    賣資料錯誤，需至提款機進行操作取消交易云云，乙○○因
    而陷於錯誤，遂依指示在高雄市前鎮區○○○路191 號之第
    一銀行操作自動櫃員機轉帳新台幣（下同）61,000元至丙○
    ○上開帳戶內。嗣乙○○發覺有異報警處理，始循線查獲上
    情。
二、案經高雄縣政府警察局湖內分局報告臺灣高雄地方法院檢察
    署檢察官偵查起訴。
    理  由
壹、證據能力部分：
    按被告以外之人於審判外之陳述，雖不符前4 條之規定，而
    經當事人於審判程序同意作為證據，法院審酌該言詞陳述或
    書面陳述作成時之情況，認為適當者，亦得為證據，刑事訴
    訟法第159 條之5 第1 項定有明文。查本案認定事實所引用
    之卷內證據資料，除原已符同法第159 條之1 至第159 條之
    4 規定、及法律另有規定等傳聞法則例外規定，而得作為證
    據外，並無證據證明係公務員違背法定程式所取得，而檢察
    官、被告丙○○於本院行準備程序時，均同意其作為本案證
    據之證據能力，且本院審酌前揭陳述作成時之情況，並無違
    法取證之瑕疵，亦認以之作為證據為適當，是本件有關被告
    以外之人於審判外之言詞或書面陳述等供述證據，依前揭法
    條意旨，自均得為證據。
貳、實體部分：
一、訊據被告矢口否認有何幫助詐欺取財犯行，辯稱：伊因為要
    辦貸款，在報紙上看到聯絡電話就打過去，對方說要銀行的
    戶頭作假資料來貸款，所以才把存摺、提款卡、密碼寄給對
    方，想說戶頭裡面沒有錢應該沒有關係，不知道對方會拿去
    騙人，當時急著貸款沒想那麼多云云。經查：
  (一)本件前揭第一銀行帳戶為被告所申辦，而被害人乙○○因經
    詐欺集團佯稱網路購物資料錯誤，需至提款機進行操作取消
    交易，致被害人陷於錯誤，於前開時間依詐欺集團指示操作
    提款機而將61,000元匯入被告上開第一銀行帳戶內等情，業
    經證人即被害人於警詢中證述明確，且有被害人提出之轉帳
    單據、被告上開第一銀行帳戶之開戶印鑑資料、歷史交易紀
    錄、帳戶寄送單據在卷可查（偵卷第3-4 、8 、11、21頁、
    院卷二第9-10頁），又觀諸上開被告第一銀行帳戶之歷史交
    易紀錄，可知被害人所匯入之款項，於匯入當日隨即遭提領
    一空，是被告上開第一銀行帳戶確遭詐欺集團人員用於詐騙
    被害人後匯款所用，已堪認定。
  (二)被告雖以上開情詞置辯，惟衡諸社會常情，辦理貸款之金融
    機構或理財公司即便是向地下錢莊借貸，除要求貸款人提供
    相關身份證明文件、財力證明及簽訂借貸契約或本票外，並
    無要求貸款人亦應提供存摺、提款卡及其密碼作為雙方有借
    貸金錢之事實之依據，被告於偵查中供稱：之前曾經有好幾
    次貸款之經驗，都是拿資料到銀行辦理，也都沒有要求要提
    供存摺、提款卡、密碼等語（偵卷第19頁），於審理中雖改
    稱：本件之前只有在11年前有辦過1 次貸款，當時比較好貸
    款，也沒有把帳戶資料交給別人等語（院卷二第23頁），而
    有避重就輕之情形，然其前後供述就「曾經辦理貸款且當時
    並未經要求帳戶資料」乙節，仍屬一致，是依被告之貸款經
    驗，自應知辦理貸款並無將本件第一銀行帳戶之存摺、提款
    卡及密碼等物悉數寄送與無法確知真實身分之人、且自陷於
    毫無支配該等帳戶資料可能狀態之必要；且銀行在客戶申請
    開立帳戶後，提供存摺是方便客戶可以即時透過存摺之交易
    明細進行對帳，提供提款卡則是方便客戶提領帳戶內之現金
    ，免去櫃檯作業之時間，而密碼則是避免帳戶存款遭盜領。
    該帳戶之存摺、提款卡及密碼本身並不具財產價值，自無從
    以上開帳戶之存摺資料作為擔保被告還款之擔保品。是被告
    所辯本已甚為可疑。
  (三)再按金融存款帳戶攸關存戶個人財產權益之保障，非與本人
    有密切關係，一般人皆不致輕易提供他人使用，且一般人向
    金融機構開設帳戶，並無任何法令之限制，只須提出身分證
    、印章即可辦理開戶申請，此亦為眾所週知之事實，參以近
    年來利用人頭帳戶以行詐騙或恐嚇取財之事時有所聞，報章
    雜誌及新聞均多所宣導，是避免此等專屬性甚高之金融機構
    帳戶被不法行為人利用為詐財之工具，應係一般生活認知所
    易於體察之常識，則茍見他人不自己申請開立帳戶，反係蒐
    集不特定人之帳戶使用，衡情應當可預見收集之帳戶乃可能
    被利用為與財產有關之犯罪工具，經查，被告於交付本件帳
    戶資料時已年滿34歲，且為高職學歷，顯然並非無智識之人
    ，且被告於審理中供稱：對方說要帳戶作假資料會比較好貸
    款，伊也知道這樣是要騙銀行等語（院卷二第23頁），足認
    被告於寄送本件第一銀行帳戶時，本亦就對方取得帳戶之後
    將以該等帳戶資料作為不法用途一事有所預見，其空言否認
    不知取得帳戶資料之人將會持以詐騙被害人，委無足採，是
    被告將本件第一銀行帳戶交付予他人，顯係有意提供自己帳
    戶供他人使用，且就他人將持該帳戶向被害人詐取財物結果
    已有所認識，雖無證據證明達於確欲使其發生之程度，惟對
    此事實之發生尚不違反其本意，被告自有幫助詐欺取財之間
    接故意至明。
  (四)綜上所述，被告前揭所辯顯係臨訟卸責之詞，不足採信，其
    所犯幫助詐欺取財犯行堪予認定，應予依法論科。
二、按刑法上之幫助犯，係對於犯罪與正犯有共同之認識，而以
    幫助之意思，對於正犯資以助力，而未參與實施犯罪之行為
    者而言。如未參與實施犯罪構成要件之行為，且係出於幫助
    之意思提供助力，即屬幫助犯，而非共同正犯。本件被告將
    所申設之第一銀行帳戶資料交付詐欺集團使用，雖使該集團
    成員得基於詐欺取財之犯意，向被害人施以詐術，致使被害
    人陷於錯誤，匯款至被告提供之上開第一銀行帳戶中，而遂
    行其詐欺取財之犯行，惟被告單純提供帳戶供人使用之行為
    ，並不等同於向被害人施以欺罔之詐術行為，且亦無證據證
    明被告有參與詐欺取財犯行之構成要件行為，是揆諸前揭說
    明，核被告所為，係犯刑法第30條第1 項前段、第339 條第
    1 項之幫助詐欺取財罪。被告基於幫助之犯意而為詐欺構成
    要件以外之行為，為幫助犯，酌依刑法第30條第2 項規定減
    輕其刑。爰審酌被告將帳戶資料提供他人詐欺取財使用，紊
    亂社會正常交易秩序，並使檢警難以追查緝捕，被害人難以
    追償，助長詐欺歪風，且被告犯罪後，始終否認犯行，未見
    其表達悔悟之意，於犯罪後態度部分無從為其有利之考量，
    並慮及被害人遭詐騙損失達61,000元，金額非低，及被告前
    無前科，素行尚佳，有臺灣高等法院被告前案紀錄表在卷可
    查等一切情狀，量處如主文所示之刑，並參酌前開犯罪情節
    ，諭知如主文所示之易科罰金折算標準。
據上論斷，應依刑事訴訟法第299 條第1 項前段，刑法第339 條
第1 項、第30條第1 項前段、第2 項、第41條第1 項前段，刑法
施行法第1 條之1 ，判決如主文。
本案經檢察官甲○○到庭執行職務。
中    華    民    國    99    年    5     月    19    日
            刑事第九庭  審判長  法  官  鄭詠仁
                                法  官  王碧瑩
                                法  官  黃沛文
以上正本證明與原本無異。
如不服本判決應於收受送達後10日內向本院提出上訴書狀，並應
敘述具體理由；如未敘述上訴理由者，應於上訴期間屆滿後20日
內向本院補提理由書（均須按他造當事人之人數附繕本）「切勿
逕送上級法院」。
中    華    民    國    99    年    5     月    19    日
                                書記官  鄧思辰
附錄本判決論罪法條：
中華民國刑法第30條
（幫助犯及其處罰）
幫助他人實行犯罪行為者，為幫助犯。雖他人不知幫助之情者，
亦同。
幫助犯之處罰，得按正犯之刑減輕之。
中華民國刑法第339條
（普通詐欺罪）
意圖為自己或第三人不法之所有，以詐術使人將本人或第三人之
物交付者，處5 年以下有期徒刑、拘役或科或併科1 千元以下罰
金。
以前項方法得財產上不法之利益或使第三人得之者，亦同。
前二項之未遂犯罰之。

司法院資訊處製作；財團法人民間司法改革基金會備份。
